臺灣士林地方法院民事裁定　九十三年度簡抗字第一一號
　　抗　告　人　甲○○
　　相　對　人　觀音山國際山莊管理委員會
　　法定代理人　乙○○
抗告人與相對人間請求給付管理費事件，抗告人對於民國九十三年十月六日本院士林
簡易庭所為九十三年度士簡調字第一一七號第一審之裁定提起抗告，本院裁定如下：
    主      文
抗告駁回。
抗告訴訟費用由抗告人負擔。
    理      由
一、按第二審法院認抗告為無理由者，應為駁回之裁定，此觀諸民事訴訟法第四百九
    十五條之一第一項準用同法第四百四十九條第一項之規定自明。又上開規定，於
    對於簡易程序之第一審裁定所為之抗告，亦適用之，同法第四百三十六條之一第
    三項定有明文。
二、原審裁定略以：依相對人所提之觀音山國際山莊規約第十八條第二款約定（下稱
    「系爭約款」），兩造間涉訟時，合意以臺灣高雄地方法院為第一審管轄法院，
    依民事訴訟法第二十四條第一項之規定，自應由臺灣高雄地方法院管轄，茲相對
    人向無管轄權之本院起訴，顯係違誤，原依職權將本件移送於該管轄法院等語。
三、本件抗告意旨則以：抗告人從未看過系爭約款之內容，更未曾與相對人合意由臺
    灣高雄地方法院管轄；相對人向抗告人住居所所在地之臺灣士林地方法院起訴，
    並非無管轄權；況相對人於起訴時已放棄系爭約款之約定，而向抗告人之住所地
    起訴，抗告人業已應訴，並提出答辯狀，故不同意改定臺灣高雄地方法院管轄；
    且乙○○已無相對人之法定代理人資格，應命其提出選舉及資格文件等語，並聲
    明：原裁定廢棄。
四、按住戶規約為一個共同行為，亦即全體共同之意思表示，是如住戶規約明定合意
    管轄法院仍屬有效，住戶應受拘束（臺灣臺中地方法院八十九年十一月份法律座
    談會決議及臺灣高等法院研究意見參照）。是當事人兩造以合意定第一審管轄法
    院後，當事人及法院均應受其拘束，且除專屬管轄外，得排斥其他審判籍而優先
    適用（詳參吳明軒著，中國民事訴訟法，上冊，第九一頁，九十三年九月修訂六
    版）。至於原告依督促程序向法院聲請對被告核發支付命令，係因民事訴訟法第
    五百十條規定支付命令之聲請專屬於被告住所地之法院管轄，尚不得據以認為原
    告有拋棄合意定管轄法院權益之意，而被告依同法第五百十六條第一項之規定，
    不附理由具狀向本院提出異議，既非就訴訟標的之法律關係為實體上之陳述，亦
    非以言詞為辯論，顯與同法第二十五條所謂「為『本案』之『言詞』辯論」迥不
    相侔（詳參姚瑞光著，民事訴訟法論，第五八至五九頁，七十八年三月版；王甲
    乙、楊建華、鄭健才合著，民事訴訟法新論，第三二頁，八十九年七月版），而
    無該條擬制合意管轄規定之適用。經查：
  (一)依相對人所提出之觀音山國際山莊規約第十八條「糾紛之協調程序」第二款約定
    ：「有關區分所有權人、管理委員會或利害關係人間訴訟時，應以管轄本山莊所
    在之高雄地方法院（為）第一審法院」。顯見觀音山國際山莊社區全體區分所有
    權人所定之住戶規約，已合意以臺灣高雄地方法院定為第一審管轄法院，揆諸前
    揭說明，上開約定應屬有效，區分所有權人、管理委員會及法院均受其拘束，抗
    告人既為觀音山國際山莊社區之區分所有權人，亦應受該約定之拘束。是抗告人
    辯稱伊從未看過系爭約款之內容，更未曾與相對人合意由臺灣高雄地方法院管轄
    ，伊不受拘束等語，尚不足採。
  (二)民事訴訟法第五百十條既規定支付命令之聲請專屬於抗告人住所地之法院管轄，
    是相對人向抗告人住所地之本院聲請對抗告人核發支付命令，係因上開合意管轄
    約定之效力，不能排除法律關於專屬管轄之規定所致，尚不得據以認為相對人有
    拋棄合意定管轄法院權益之意，而抗告人依同法第五百十六條第一項之規定，不
    附理由具狀向本院提出異議，既未就訴訟標的之法律關係為實體上之陳述，亦未
    以言詞為辯論，依前揭說明，顯與同法第二十五條所謂「為『本案』之『言詞』
    辯論」不同，而無該條擬制合意管轄規定之適用。故相對人辯稱相對人於起訴時
    已放棄系爭約款之約定，而向抗告人之住所地起訴，抗告人業已應訴，並提出答
    辯狀，伊不同意改定臺灣高雄地方法院管轄等語，亦有誤會，洵不足採。
  (三)又因相對人請求抗告人給付新臺幣十四萬零四百四十八元管理費及一萬元公共基
    金，屬於同法第四百零三條第四款所定之起訴前應經法院調解之強制調解事件，
    而關於聲請調解之管轄法院，準用第一編第一章第一節之規定，同法第四百零五
    條第三項規定甚明。是抗告人既已依法對本院所核發之支付命令提出異議，依同
    法第五百十九條第一項之規定，以相對人支付命令之聲請視為聲請調解。本件系
    爭約款既已合意定臺灣高雄地方法院為第一審管轄法院，自得排斥其他審判籍而
    優先適用，亦即本院就本件調解事件並無管轄權，而應以臺灣高雄地方法院為管
    轄法院。是抗告人辯稱本院就本件有管轄權等語，亦不足採。
  (四)末依高雄縣政府建設局九十三年二月二日九三建局使字第○九三一○○三一一九
    號函所附觀音山國際山莊九十二年十二月二十二日第五屆區分所有權人大會會議
    紀錄及九十二年十二月二十八日委員會議記錄顯示，乙○○確經選任為九十三年
    之管理委員會主任委員，是其以相對人法定代理人之身分提起本件聲請，於法相
    合。故抗告人辯稱乙○○已無相對人之法定代理人資格等語，不足採信。
  (五)綜上所述，原審將本件聲請裁定移轉於臺灣高雄地方法院，洵屬正當。抗告意旨
    指摘原裁定不當，求予廢棄，為無理由，應予駁回其抗告。
三、依民事訴訟法第九十五條、第七十八條裁定如主文。
中　　　華　　　民　　　國　　九十三　　年　　 十二 　　月　　二十三　　日
                                        臺灣士林地方法院民事第二庭
                                            審判長法官  陳介源
                                            法      官  王本源
                                            法      官  張國勳
右為正本係照原本作成。
本裁定不得抗告。
中　　　華　　　民　　　國　　九十三　　年　　 十二 　　月　　二十四　　日
                                            法院書記官  秦慧綺
